臺灣板橋地方法院刑事判決　　　　　　 96年度訴字第524號
公　訴　人　臺灣板橋地方法院檢察署檢察官
被　　　告　甲○○
上列被告因違反毒品危害防制條例案件，經檢察官提起公訴（95
年度毒偵字第8357號），本院判決如下：
    主  文
甲○○施用第一級毒品，累犯，處有期徒刑捌月，扣案海洛因淨
重零點壹肆公克，沒收銷燬之，包裹該海洛因之塑膠袋壹只沒收
；又施用第二級毒品，累犯，處有期徒刑伍月；應執行有期徒刑
壹年，扣案海洛因淨重零點壹肆公克沒收銷燬之，包裹該海洛因
之塑膠袋壹只沒收。
    事  實
一、甲○○前因施用毒品案件，經本院以88年度毒聲字第87號裁
    定令入戒治處所施以強制戒治1 年，於民國90年1 月27日強
    制戒治期滿釋放，並由臺灣板橋地方法院檢察署檢察官於90
    年8 月31日以90年度戒毒偵字424 號不起訴處分確定；再於
    92年及93年間因施用毒品案件，經臺灣屏東地方法院分別以
    92年度訴字第677 號及93年度簡字第918 號各判處有期徒刑
    1 年6 月及4 月確定，嗣並裁定應執行有期徒刑1 年9 月確
    定，於95年1 月25日假釋付保護管束，於95年3 月20日因保
    護管束期滿未經撤銷假釋，未執行之刑已以執行完畢論。
二、詎甲○○仍不知戒除毒癮，復基於施用第一級毒品海洛因之
    犯意，於95年12月7 日上午10時許，在臺北縣三重市○○街
    64巷22號住處內，以針筒注射之方式，施用海洛因一次；另
    基於施用第二級毒品安非他命之犯意，於95年12月8 日前二
    、三日某時，在臺北縣三重市某處不詳友人之住處，以將安
    非他命置入玻璃球內燒烤而吸取煙霧之方式，施用第二級毒
    品安非他命一次。嗣經警於95年12月7 日23時30分許，在臺
    北縣三重市○○街64巷16號前查獲，並扣得其用以施用第一
    級毒品之海洛因1 包（淨重0.14公克〈起訴書誤載為0.1 公
    克〉）。
三、案經臺北縣政府警察局三重分局移送臺灣板橋地方法院檢察
    署檢察官偵查起訴。
    理  由
甲、程序方面：
    本件被告所犯者非為死刑、無期徒刑、最輕本刑為3 年以上
    有期徒刑之罪或高等法院管轄第一審案件，其於本院96年5
    月3 日審判期日中，就被訴事實為有罪之陳述，經本院告知
    其簡式審判程序之旨，並聽取公訴人、被告之意見後，本院
    合議庭依刑事訴訟法第273 條之1 第1 項之規定，裁定由受
    命法官獨任以簡式審判程序進行審理。則依刑事訴訟法第27
    3 條之2 規定，關於本案證據之調查，不受第159 條第1 項
    、第161 條之2 、第161 條之3 、第163 條之1 及第164 條
    至第170 條規定之限制，合先敘明。
乙、實體方面：
一、上揭事實，業據被告甲○○於本院96年5 月3 日審理中坦認
    不諱（本院卷第62頁、第66頁至68頁），且被告於95年12月
    8 日零時45分許，為警採取之尿液經送檢驗結果呈嗎啡及安
    非他命類陽性反應，有臺灣檢驗科技股份有限公司所出具95
    年12月21日CH/2006/C03258濫用藥物尿液檢驗報告乙紙卷可
    稽（偵查卷第50頁）；復有經警查獲被告自承係其所有供施
    用第一級毒品所用之海洛因1 包淨重0.14公克扣案可佐，且
    該海洛因並經法務部調查局鑑驗屬實，亦有該局96年1 月1
    日調科壹字第09523054520 號鑑定書乙份附卷足考（偵查卷
    第55頁）。足認被告自白與事實相符，被告此部分犯行自甚
    明確。
二、又按修正毒品危害防制條例就施用毒品者，祇於「初犯」及
    「5 年後再犯」二種情形，有其追訴條件之限制，即須於初
    犯經觀察、勒戒或強制戒治釋放後，5 年內均無施用毒品之
    行為，始能認其前所實施之觀察、勒戒或強制戒治已足遮斷
    毒癮，而得於五年後再犯時，再予適用初犯之規定，重行觀
    察、勒戒等程序。倘5 年內已經再犯，被依法追訴處罰，縱
    其第3 次（或第3 次以上）施用毒品之時間在初犯釋放5 年
    以後，即與「5 年後再犯」之情形有別，且因已於「5 年內
    再犯」，顯見其再犯率甚高，原實施觀察、勒戒或強制戒治
    ，已無法收其實效，而無5 年戒斷期之存在，自無再經觀察
    、勒戒及強制戒治之必要，應由檢察官逕行起訴，此有最高
    法院95年度台非字第59號、第65號判決可資參酌。本案被告
    前因施用毒品案件，經本院以88年度毒聲字第87號裁定令入
    戒治處所施以強制戒治1 年，於90年1 月27日強制戒治期滿
    釋放，並由臺灣板橋地方法院檢察署檢察官於90年8 月31日
    以90年度戒毒偵字第424 號不起訴處分確定；再於92年及93
    年間因施用毒品案件，經臺灣屏東地方法院分別以92年度訴
    字第677 號及93年度簡字第918 號各判處有期徒刑1 年6 月
    及4 月確定等，有臺灣高等法院被告前案紀錄表在卷可按。
    是被告於強制戒治執行完畢後，於5 年內即有施用毒品犯行
    且經判刑確定，則被告於再度施用毒品之本案犯行，自與「
    5 年後再犯」之情形有別，依上開判決意旨，檢察官自得逕
    行起訴，附此說明。
三、本件事證明確，被告犯行洵堪認定。
四、論罪科刑之理由：
(一)核被告所為，係犯毒品危害防制條例第10條第1 項施用第一
    級毒品罪及同條第2 項之施用第二級毒品罪。其施用前後非
    法持有毒品之低度行為，為其施用毒品之高度行為所吸收，
    不另論罪。又被告所犯二罪，犯意各別，行為互殊，應分論
    併罰。再被告有事實一之（二）所載論罪科刑及執行完畢之
    情形，有臺灣高等法院被告前案紀錄表可稽，其於5 年內再
    故意犯有期徒刑以上之本罪，均應依刑法第47條第1 項累犯
    規定加重其刑。
(二)爰審酌被告曾因施用毒品經強制戒治執行完畢，且於5 年內
    復再因施用毒品經判刑確定並執行完畢，仍未能戒斷其施用
    毒品之惡習，再為本件犯行，足見其自制力薄弱，且施用二
    種毒品，更徵其所受毒害已深，惟因施用毒品本質上屬被告
    自戕身體健康之行為，並無加害他人，再衡量其本件施用之
    次數，兼衡其素行欠佳，暨事後於本院審理中終於坦認犯行
    之態度等一切情狀，量處如主文所示之刑，並定其應執行刑
    。至扣案海洛因淨重0.14公克，係屬查獲之毒品，依毒品危
    害防制條例第18條第1 項規定沒收銷燬之，至包裹該海洛因
    之塑膠袋1 只，係屬被告所有供施用海洛因所用之物，應依
    刑法第38條第1 項第2 款規定沒收之。
五、應適用之法條：
(一)刑事訴訟法第273條之1第1項、第299條第1項前段。
(二)毒品危害防制條例第10條第1 項、第2 項、第18條第1 項前
    段。
(三)刑法第11條前段、刑法第47條第1 項、第51條第5 款、第38
    條第1項第2款。
本案經檢察官彭聖斐到庭執行職務。
中　　華　　民　　國　　96　　年　　5 　　月　　10　　日
                      刑事第六庭法　官  許仕楓
以上正本證明與原本無異
如不服本判決應於送達後10日內向本院提出上訴狀
                                書記官　林進煌
中　　華　　民　　國　　96　　年　　5 　　月　　10　　日
附錄本案論罪科刑法條全文
毒品危害防制條例第10條
施用第一級毒品者，處 6 月以上 5 年以下有期徒刑。
施用第二級毒品者，處 3 年以下有期徒刑。
